臺灣高等法院臺中分院刑事判決　　　　100年度上訴字第569號
上　訴　人
即　被　告　黃仁豪
選任辯護人　熊治璿律師
　　　　　　謝明智律師
上列上訴人因擄人勒贖等案件，不服臺灣臺中地方法院99年度重
訴緝字第358號中華民國100年1月25日第一審判決（起訴案號：
臺灣臺中地方法院檢察署99年度偵字第6636、7094號），提起上
訴，本院判決如下：
    主  文
上訴駁回。
    犯罪事實
一(一)緣林貴得曾於民國（下同）98年5、6月起，利用線上賭博網
    站，與持用0000000000號行動電話之「楊大哥」（疑為楊易
    朋或楊智仲，詳見附表二編號1，賭博犯嫌待檢察官另行偵
    查），於賭贏後，因「楊大哥」賴帳，未能取得彩金，而向
    固定幫其保養、修理、買賣汽車之維修廠老闆盧志瑋表示，
    希望能另覓線上賭博管道，盧志瑋即詢問許明飛、林和宏（
    綽號「小胖」，惟對林貴得故意自稱「阿國」），與「楊大
    哥」均為線上賭博網站業者，亦有電話聯繫，林和宏所涉幫
    助擄人勒贖犯嫌，由檢察官另行偵查中），許明飛得知林貴
    得頗有財力，且嗜好賭博之違法行為，有機可乘，即要林和
    宏前往林貴得住處與林貴得接洽認識，並準備設局勒索林貴
    得。許明飛先準備2支人頭電話，將其中門號0000000000號
    人頭行動電話（下稱A電話，詳見附表二編號2），先要林和
    宏於98年8月26日，以A電話聯絡林貴得，佯稱要介紹線上賭
    博網站、提供賭博遊戲板給林貴得，兩人相約於同日晚間10
    時許，在臺中市○○區○○路2段138號「戀PUB」見面。許
    明飛另行與黃源竹、黃源竹之堂哥黃仁豪、小弟陳冠章（下
    簡稱黃仁豪等3人；許明飛、黃源竹、陳冠章3人之擄人勒贖
    犯行各經原審判處有期徒刑5年6月、4年8月、4年，另經本
    院以99年度上訴字第2277號駁回上訴）共同意圖勒贖，約妥
    以「林貴得玩線上賭博遊戲時詐賭」為藉口，要擄走林貴得
    ，藉機向林貴得勒贖，許明飛並將另一支人頭電話00000000
    00號人頭行動電話（下稱B電話，詳見附表二編號3）予黃源
    竹作為聯絡工具，並交代黃源竹不要使用許明飛平日正常使
    用之0000000000號行動電話（下稱C電話，由許明飛之胞兄
    許金龍申請）與黃源竹平日正常使用之門號0000000000號行
    動電話（下稱D行動電話）談論此事，復告知黃源竹林貴得
    駕駛之車子款式、顏色、車號，由黃仁豪等3人在「戀PUB」
    外等候，負責擄人，許明飛則隱身幕後以A電話指示分工。
  (二)嗣林貴得於98年8月26日晚間10時10分許，駕駛車號5139-HP
    號、白色HONDA CR-V自小客車抵達「戀PUB」對面停車場，
    剛熄火準備下車，黃仁豪等3人隨即快步上前，問「你是否
    為『阿得』？」，待確認身分無誤後，見林貴得不肯下車，
    陳冠章即利用右前座車窗縫隙，強行伸手進入打開右前座之
    車門入內，持銀色、黑色相間之槍枝1把（未扣案，無法證
    明具有殺傷力）抵住林貴得腹部、推林貴得下駕駛座，同時
    黃源竹、黃仁豪亦打開駕駛座車門，出手拉林貴得下駕駛座
    、共同將林貴得押上後座，由黃仁豪、陳冠章分坐林貴得左
    、右，輪流以槍控制行動，黃源竹駕駛林貴得之自小客車，
    開始在台中縣市繞路，途中自稱係天下遊戲之代理商，質問
    林貴得是否願意處理債務？林貴得反問為何債務，黃仁豪等
    人即硬說林貴得詐賭還敢裝蒜，作勢毆打，並出言恐嚇要對
    林貴得開槍、要將林貴得處理掉，歷經數小時之反覆質問、
    威脅，林貴得迫於無奈，僅得順著黃仁豪等人之意思承認「
    有詐賭，願意還詐賭的錢」等情事，黃源竹、黃仁豪沿途均
    以B電話向持用A電話之許明飛保持聯絡，一待林貴得終於願
    意承認「詐賭」，黃仁豪等3人隨即將電話交由許明飛，由
    許明飛負責在電話中跟林貴得洽談勒贖金。
  (三)許明飛開價新臺幣（下同）180萬元，嗣經林貴得討價還價
    降到120萬元，林貴得旋於晚間11時許，聯絡其妻李春燕於
    同年月27日凌晨1時許，自其所有之國泰世華銀行竹城分行
    帳戶，以每筆2萬元之額度，陸續5次提款，共提領10萬元現
    金，並依許明飛指示，由李春燕於當日凌晨3時許，攜帶上
    開現金至臺中市○○區○○路與文心路交岔路口，交付予許
    明飛指派前往取款之「李方國」之人（「李方國」之犯嫌，
    應由檢察官另行偵查）；另110萬元部分，則由許明飛同意
    林貴得以本票給付後，命林和宏去臺中市某處之「九九賣場
    」購買本票，放在文心路、青海路口麥當勞門外電箱上面，
    由黃仁豪等3人取得後，命林貴得在臺中市○○區○○路3段
    85號辦公大樓1樓大廳當場簽立總額110萬元之本票3紙（到
    期日、面額分別為98年8月28日50萬元、98年9月5日30萬元
    、98年9月15日30萬元），又為建立債權基礎，由許明飛在
    電話中指示，由黃仁豪口述，命林貴得書寫切結書，載明此
    債務為「詐賭還款」後，始於凌晨5時許，釋放林貴得，黃
    仁豪等3人同時交代日後將繼續以B電話向林貴得討債。
  (四)林貴得獲釋後，逕與其妻李春燕於8月27日上午前往臺中縣
    警察局霧峰分局內新派出所報案，復轉至臺中市警察局第六
    分局何安派出所報案，經警佈線調查長達半年，迄於99年3
    月10日下午5時30分許，在臺中縣太平市○○路1066號前，
    拘提黃源竹、陳冠章到案，並扣得黃源竹所有之D電話1支；
    於同年3月18日下午1時30分許，在臺中市○○區○○路124
    號17樓之5，拘提許明飛，並由許明飛至臺中市○區○○路
    227號取出其使用之C電話1支，黃仁豪未到案經認有逃亡事
    實發佈通緝，迭99年10月28日下午2時40分許，始為警在臺
    中市○○區○段62號前緝獲歸案。
二、案經林貴得告訴及臺中市警察局第六分局報告臺灣臺中地方
    法院檢察署檢察官偵查起訴。
    理  由
一、證據能力：
  (一)按刑事訴訟法第159條第1項規定：「被告以外之人於審判外
    之言詞或書面陳述，除法律有規定者外，不得作為證據」，
    其立法本旨係以證人於審判外之言詞或書面陳述，屬於傳聞
    證據，此項證據，當事人無從直接對於原供述者加以詰問，
    以擔保其真實性，法院亦無從直接接觸證人而審酌其證言之
    憑信性，違背直接審理及言詞審理之原則，除具有必要性及
    信用性情況之除外者外，原則上不認其有容許性，自不具證
    據能力；至所謂具有必要性及信用性情況者，例如刑事訴訟
    法第159條之1、之2、之3、之4、之5情形，仍例外認其有證
    據能力，然此乃係指法院未於審判期日傳喚相關證人到庭，
    案件僅能依靠該等證人於審判外之陳述以為判斷之情形，始
    需就該等審判外供述證據嚴格依照刑事訴訟法第159條之1至
    之5所定要件一一檢視各該證人之供述，作為證據之資格。
    倘法院已經依據當事人聲請傳喚證人到庭接受檢辯雙方之交
    互詰問，則法院既已透過直接、言詞審理方式檢驗過該證人
    之前之證詞，當事人之反對詰問權亦已受到保障得以完全行
    使之情況下，該等審判外證據除有其他法定事由（例如：非
    基於國家公權力正當行使所取得或私人非法取得等，而有害
    公共利益，即以一般證據排除法則為判斷），應認該審判外
    供述已得透過審判程式之詰問檢驗，而取得作為證據之資格
    ，亦即其審判外供述與審判中供述相符部分，顯然已經構成
    具備可信之特別情狀，當然有證據資格（實務上之作用常為
    引用該等陳述與審判中陳述相符，強化該證人供述之可信度
    ），其不符部分，作為檢視審判中所為供述可信與否之彈劾
    證據，當無不許之理，甚者，其不符部分倘係於司法警察、
    檢察事務官調查中之供述，作為認定被告犯罪與否或不構成
    犯罪與否之證據，亦僅需依照刑事訴訟法第159條之2規定，
    斟酌其審判外供述作成外部環境、製作過程、內容、功能等
    情況認為之前供述較為可信，即可取得證據資格，而作為認
    定事實之證據資格，有最高法院94年度臺上字第2507號、95
    年臺上字第2515號判決意旨足資參照。被告之辯護人雖以林
    貴得於偵查中證述並無證據能力云云，惟原審於審理時已依
    被告之聲請，傳喚證人林貴得到庭作證，行交互詰問程序，
    直接言詞審理檢視其證詞，並給予被告及其辯護人詰問之機
    會，且再提示其等之警詢及偵訊筆錄，是證人林貴得於警詢
    之證詞，應已取得作為證據之資格，而有證據能力。
  (二)按被告以外之人於審判外之言詞或書面陳述，除法律有規定
    者外，不得作為證據，刑事訴訟法第159條第1項定有明文；
    再按被告以外之人於檢察事務官、司法警察官或司法警察調
    查中所為之陳述，與審判中不符時，其先前之陳述具有較可
    信之特別情況，且為證明犯罪事實存否所必要者，得為證據
    ，刑事訴訟法第159條之2亦有明文；另按被告以外之人於審
    判中有死亡、記憶喪失或無法陳述、所在不明而無法傳喚或
    傳喚不到、或到庭後無正當理由拒絕陳述者，其於檢察事務
    官、司法警察官或司法警察調查中所為之陳述，經證明具有
    可信之特別情況，且為證明犯罪事實存否所必要者，得為證
    據，刑事訴訟法第159條之3亦有明文。證人李春燕於警詢陳
    述部分，業經被告之辯護人於本院審理中就此部分證人之警
    詢陳述之證據能力提出異議，主張不具證據能力云云；公訴
    人復未提出證據證明證人李春燕警詢之陳述，「具有可信之
    特別情況」，已與刑事訴訟法第159條之2、第159條之3得為
    證據之要件不符；是本院依刑事訴訟法第159條第1項之規定
    ，認證人李春燕之警詢陳述，對被告不得作為認定事實之證
    據；惟上開證人李春燕之警詢證述，非不得以之為彈劾證據
    ，用來爭執或減損證人陳述之證明力。
  (三)按檢察官職司追訴犯罪，就審判程序之訴訟構造言，檢察官
    係屬與被告對立之當事人一方，偵查中對被告以外之人所為
    之偵查筆錄，或被告以外之人向檢察官所提之書面陳述，性
    質上均屬傳聞證據。在理論上，如未予被告反對詰問、適當
    辯解之機會，一律准其為證據，似有違當事人進行主義之精
    神，對被告之防禦權亦有所妨礙；然而現階段刑事訴訟法規
    定檢察官代表國家偵查犯罪、實施公訴，必須對於被告之犯
    罪事實負舉證之責，依法其有訊問被告、證人及鑑定人之權
    ，證人、鑑定人且須具結，而實務運作時，偵查中檢察官向
    被告以外之人所取得之陳述，原則上均能遵守法律規定，不
    致違法取供，其可信性極高，為兼顧理論與實務，乃於修正
    刑事訴訟法時，增列第159條之1第2項，明定被告以外之人
    於偵查中向檢察官所為陳述，除顯有不可信之情況外，得為
    證據（最高法院95年度台上字第1044號判決要旨參照）。復
    按刑事訴訟法第159條之1第2項，明定被告以外之人於偵查
    中向檢察官所為陳述，除顯有不可信之情況者外，得為證據
    ；所謂「不可信之情況」，由法院審酌被告以外之人於陳述
    時之外在環境及情況而為判斷；而被告以外之人於偵查時，
    是否與被告對質，與其陳述時之外在環境並無必然之關聯，
    自不得以偵查中未經被告詰問，逕認該陳述無證據能力；至
    該等陳述與事實是否相符，要屬證據證明力之問題，與證據
    能力之有無，不容混淆（最高法院94年度台上字第7132號、
    95年度台上字第1585號等判決要旨參照）。又證人於檢察官
    偵查中所為之陳述，審酌該陳述作成之客觀條件及環境，認
    其心理狀態健全，並無受到脅迫、利誘或詐欺，自非顯有不
    可信之情形，依刑事訴訟法第159條之1第2項之規定，亦得
    為證據（最高法院95年度台上字第934號判決要旨參照）。
    職是，被告以外之人前於偵查中已具結而為證述，除反對該
    項供述得具有證據能力之一方，已釋明「顯有不可信之情況
    」之理由外，不宜以該證人未能於審判中接受他造之反對詰
    問為由，即遽指該證人於偵查中之陳述不具證據能力。是被
    告以外之人前於偵查中已具結而為證述，除反對該項供述得
    具有證據能力之一方，已釋明「顯有不可信之情況」之理由
    外，不宜以該證人未能於審判中接受他造之反對詰問為由，
    即遽指該證人於偵查中之陳述不具證據能力。被告之辯護人
    於本院審理中稱證人林貴得、李春燕於偵查中之證述無證據
    能力云云，經查證人林貴得、李春燕於檢察官偵查時所為之
    證述，依據偵訊過程及筆錄記載，可徵上開渠等於檢察官偵
    查中為陳述時，並無任何遭受外力不當干涉之顯不可信之情
    況，況被告及辯護人於法院審理時，亦無具體指陳該等證述
    作成時，有何外在環境及情況足以影響證人證述之任意性及
    真實性，而有何顯有不可信之情況者，且均經具結擔保證言
    之真正，再者其中證人林貴得於原審審理時，亦依辯護人之
    聲請，已傳喚到庭作證，並予被告、辯護人詰問、對質之機
    會，堪認已完足為合法調查之證據，證人林貴得、李春燕於
    偵訊時之結證，均堪認有證據能力。
  (四)按被告以外之人於審判外向法官所為之陳述，得為證據，刑
    事訴訟法第159條之1第1項定有明文。立法理由係認被告以
    外之人（包括證人、鑑定人、告訴人、被害人及共同被告等
    ）之陳述係在法官面前為之，因其任意陳述之信用性已受確
    定保障之情況下所為，自得作為證據。不問係其他刑事案件
    之羈押訊問期日、勘驗期日、準備程序期日、審理期日或民
    事事件、行政訴訟程序，凡係在普通法院法官（軍事法官、
    外國法官不與之）面前所為之陳述，均具有證據能力。本件
    證人即同案被告黃源竹、陳冠章、許明飛於原審時向法官所
    為之陳述，在渠等任意陳述之信用性無疑之情況下，其證述
    依法自具有證據能力。
  (五)附表A、B、D電話之通聯紀錄（即聯調閱查詢單）有關申辦
    人個人資料部分屬於各該電信公司從事登錄所轄行動電話申
    請資料之從事業務之人，本於業務上或通常業務過程所製作
    之電磁紀錄文書，再透過查詢列印為紙本，為從事業務之人
    於業務上或通常業務過程所須製作之紀錄文書，本院既查無
    有何顯有不可信之情況，依據刑事訴訟法第159條之4第2款
    之規定，均應認有證據能力。至於各該行動電話門號對外發
    話、受話之雙向通聯紀錄資料，係屬機械性紀錄特徵，亦即
    透過電信公司之基地台接收行動電話門號發話、受話之電磁
    紀錄而為之機械性紀錄資料，其現實透過該行動電話門號發
    話、受話之情形與電磁紀錄結果所顯示之雙向通聯紀錄，在
    內容上的一致性乃透過機械的正確性來加以保障，並不存在
    人對現實情形的知覺、記憶，在表現時經常可能發生的錯誤
    ，故行動電話之雙向通聯紀錄則當屬非供述證據；而公訴人
    、被告及其辯護人對於該等書證之證據能力均未表示異議，
    或主張係執法人員違法取得，且查無不得作為證據之事由，
    復與本案待證事實具關聯性，依法自得作為證據，而均有證
    據能力。
  (六)按所謂被告以外之人於審判外之陳述，係指被告以外之人就
    其曾經參與或見聞之事實，事後追憶並於審判外為陳述者而
    言。如被告以外之人係被告犯罪之共同正犯、共犯、相對人
    、被害人或其他關係人，而於被告實行犯罪行為時與被告為
    言詞或書面對談，且其對話之本身即係構成被告犯罪行為之
    部分內容者，因非屬其事後就曾經與聞之事實所為之追憶，
    自與審判外之陳述有間，二者不容混淆。又國家基於犯罪偵
    查之目的，對被告或犯罪嫌疑人進行通訊監察，乃係以監控
    與過濾受監察人通訊內容之方式，蒐集對其有關之紀錄，並
    將該紀錄予以查扣，作為認定犯罪與否之證據，屬於刑事訴
    訟上強制處分之一種，而監聽係通訊保障及監察法（下稱：
    通保法）第13條第1項所定通訊監察方法之一，司法警察機
    關依法定程序執行監聽取得之錄音，係以錄音設備之機械作
    用，真實保存當時通訊之內容，如通訊一方為受監察人，司
    法警察在監聽中蒐集所得之通訊者對話，若其通話本身即係
    被告進行犯罪中構成犯罪事實之部分內容，則依前開說明，
    自與所謂「審判外之陳述」無涉，應不受傳聞法則之規範，
    當然具有證據能力。至司法警察依據監聽錄音結果予以翻譯
    而製作之監聽譯文，屬於文書證據之一種，於被告或訴訟關
    係人對其譯文之真實性發生爭執或有所懷疑時，法院固應依
    刑事訴訟法第165條之1第2項規定，以適當之設備，顯示該
    監聽錄音帶之聲音，以踐行調查證據之程序，俾確認該錄音
    聲音是否為通訊者本人及其內容與監聽譯文之記載是否相符
    ；或傳喚該通訊者；或依其他法定程序，為證據調查。倘被
    告或訴訟關係人對該通訊監察譯文之真實性並不爭執，即無
    勘驗辨認其錄音聲音之調查必要性，法院於審判期日如已踐
    行提示監聽譯文供當事人辨認或告以要旨，使其表示意見等
    程序並為辯論者，其所為之訴訟程序即無不合（最高法院97
    年度臺上字第5940號判決意旨）。再按有事實足認被告或犯
    罪嫌疑人涉犯有最輕本刑為三年以上有期徒刑之罪嫌，並危
    害國家安全或社會秩序情節重大，而有相當理由可信其通訊
    內容與本案有關，且不能或難以其他方法蒐集或調查證據者
    ，得發通訊監察書。通訊監察書，偵查中由檢察官依司法警
    察機關聲請或依職權以書面記載通訊保障及監察法第11條之
    事項，並敘明理由、檢附相關文件，聲請該管法院核發，96
    年12月11日修正施行之通訊保障及監察法第5條第1項第1款
    、第2項定有明文。是如依上開程序之通訊監察所取得之證
    據，即屬依法定程序所取得，自有證據能力。而偵查作為屬
    於浮動之狀態，只需確認社會事實之同一即可，至於法條之
    適用，於法院審理時，仍得依照刑事訴訟法第300條變更之
    ，故是否符合監聽要件，自不應拘泥聲請機關所記載法條之
    限制，而應以「社會事實是否同一」判斷之。然經核監聽卷
    內資料，聲請機關係以林貴得指述於98年8月26、27日被害
    之事實，以「強盜」案由，引用「刑法第302條、第328條等
    」條文，聲請監聽A、B、C、D等電話（見98年中檢輝稱聲監
    字第1547、2242號通訊監察聲請書、98年聲監字第945號通
    訊監察書，詳98年度聲監字第1547號卷；99年中檢輝稱聲監
    字第196號通訊監察聲請書、核發98年聲監字第1506號、99
    年聲監字第00111號通訊監察書，詳99年度聲監字第000196
    號卷），與本案起訴、審理之擄人勒贖案件，社會事實同一
    ，且聲請書均載明「等」，自不因聲請機關曾經贅引不屬於
    得監聽之罪名「刑法第302條」，而影響監聽之效力，本件
    上開通訊監察之實施合於通訊保障及監察法第5條第1項之要
    件，並無違法監聽情事。且被告及辯護人就監聽譯文所載內
    容並無爭執，則該譯文自得為證據。
  (七)按法院或檢察官得囑託醫院、學校或其他相當之機關、團體
    為鑑定，或審查他人之鑑定，並準用第203條至第206條之１
    之規定（不包括第202條囑託個人鑑定時應命鑑定人於鑑定
    前具結之規定），而鑑定之經過及其結果，應命鑑定人以言
    詞或書面報告，刑事訴訟法第208條第1項前段及第206條第1
    項分別定有明文。另現行刑事訴訟法關於鑑定之規定，除選
    任自然人充當鑑定人外，另設有囑託機關鑑定制度。依刑事
    訴訟法第198條、第208之規定，不論鑑定人或鑑定機關、團
    體，固均應由法院、審判長、受命法官或檢察官視具體個案
    之需要而為選任、囑託，並依同法第206條之規定，提出言
    詞或書面報告，始符合同法第159條第1項所定得作為證據之
    「法律有規定」之情形，否則所為之鑑定，仍屬傳聞證據。
    然於司法警察機關調查中之案件，為因應實務上，或因量大
    、或有急迫之現實需求，併例行性當然有鑑定之必要者，例
    如毒品之種類與成分、尿液之毒品反應，或者槍、彈有無殺
    傷力等鑑定，基於檢察一體原則，得由該管檢察長對於轄區
    內之案件，以事前概括選任鑑定人或囑託鑑定機關、團體之
    方式，俾便轄區內之司法警察官、司法警察對於調查中之此
    類案件，得即時送請先前已選任之鑑定人或囑託之鑑定機關
    、團體實施鑑定，以求時效（見法務部92年9月1日法檢字第
    0920035083號函參照，刊載於法務部公報第312期）。此種
    由檢察機關概括選任鑑定人或概括囑託鑑定機關、團體，再
    轉知司法警察官、司法警察於調查犯罪時參考辦理之作為，
    法無明文禁止，係為因應現行刑事訴訟法增訂傳聞法則及其
    例外規定之實務運作而為。此種由司法警察官、司法警察依
    檢察官所概括選任之鑑定人或囑託鑑定機關、團體所為之鑑
    定結果，與檢察官選任或囑託為鑑定者，性質上並無差異，
    同具有證據能力。又法律已原則規定為有證據能力者，倘為
    當事人所不爭執者，即無贅敘說明其為有證據能力之必要。
    本件卷附之內政部刑事警察局98年11月10日刑醫字第098013
    1993號鑑驗書（警方在林貴得左前車門外側採獲檳榔汁，經
    比對，與同案被告黃源竹之DNA型別相符；見99年度偵字第
    6636號第60-87頁）係內政部刑事警察局所出具之鑑定書等
    ，係該局執行毒品鑑定公務所出具之書面鑑定報告，依據刑
    事訴訟法第159條之立法理由及同法第206條規定，覆審酌毒
    品鑑定報告均係由專業機關人員本於其專業知識及儀器所作
    成，又上開鑑定書與本案之事實均具有關聯性，是可認上開
    鑑定書具有證據能力。
  (八)按刑事訴訟法第159條之5第2項所定：「當事人、代理人或
    辯護人於法院調查證據時，知有第159條第1項不得為證據之
    情形，而未於言詞辯論終結前聲明異議者，視為有前項之同
    意。」乃係基於證據資料愈豐富，愈有助於真實發現之理念
    ，酌採當事人進行主義之證據處分權原則，並強化言詞辯論
    主義，透過當事人等到庭所為之法庭活動，在使訴訟程序順
    暢進行之要求下，承認傳聞證據於一定條件內，得具證據適
    格。此種「擬制同意」，因與同條第一項之明示同意有別，
    實務上常見當事人等係以「無異議」或「沒有意見」表示之
    ，斯時倘該證據資料之性質，已經辯護人閱卷而知悉，或自
    起訴書、判決書之記載而了解，或偵、審中經檢察官、審判
    長、受命法官、受託法官告知，或被告逕為認罪答辯或有類
    似之作為、情況，即可認該相關人員於調查證據之時，知情
    而合於擬制同意之要件（最高法院96年度台上字第4174號判
    決意旨參見）。經查，除上開供述證據外，本判決下列所引
    用之其餘被告以外之人審判外之供述證據，檢察官、被告及
    其辯護人於法院準備程序及審判期日中均未對此部分之證據
    能力有所爭執，且迄至言詞辯論終結前亦未聲明異議，本院
    審酌上開證據資料製作時之情況，均無違法不當及證明力明
    顯過低之瑕疵，亦認為以之作為證據應屬適當，揆諸前開規
    定，爰依刑事訴訟法第159條之5規定，均認有證據能力。
  (九)按關於非供述證據之物證，或以科學、機械之方式，對於當
    時狀況所為忠實且正確之記錄，性質上並非供述證據，均應
    無傳聞法則規定之適用；如該非供述證據非出於違法取得，
    並以依法踐行調查程序，即不能謂無證據能力，最高法院97
    年度臺上字第1401、6153號判決要旨參照。證人李春燕之國
    泰世華銀行竹城分行存摺影本（見98年度他字第4158號卷第
    17頁）、林貴得簽發切結書及本票影本（見原審卷第253-25
    5頁）均係以物件之存在及其呈現之狀態為證據資料，性質
    上屬物證而非供述證據；現場照片（見98年度他字第4158號
    卷第15、16頁），則係員警依機器之功能，攝錄實物形貌而
    形成之圖像，並非人類意思表達之言詞或書面陳述，不含供
    述要素，當不在刑事訴訟法第159條第1項規定「被告以外之
    人於審判外之言詞或書面陳述」之範圍內，性質上亦應屬於
    非供述證據，無傳聞法則之適用（最高法院97年度台上字第
    3854號判決意旨參照），以上證據均非實施刑事訴訟程序之
    公務員因違背法定程序而取得，與本案待證事實復具有自然
    之關連性，復經本院依法踐行調查程序，自有證據能力。
二、訊據上訴人即被告黃仁豪（下稱被告）矢口否認有何擄人勒
    贖之犯行，辯稱：本案發生前其不知道究竟是什麼問題須要
    證人黃源竹出面處理，證人黃源竹打電話叫其過去，說要與
    別人講事情，之後的事情都是在被害人林貴得的車上聽到對
    話才知道的；其僅知須要有人陪證人黃源竹去、壯膽，感覺
    上就是會與人起爭執；因為證人黃源竹常常在外，他在外做
    什麼，其不知道，打電話來的時候講的很簡單，要其過去再
    說；其以為是車禍之類的糾紛，就過去了；其到現場之後找
    了三、五分鐘，找不到證人黃源竹，遇到證人黃源竹走過來
    ，其有問他什麼事情，他說等一下再說，就跑去跟白色CRV
    車主談話；渠等上車之後，被害人林貴得與證人黃源竹對話
    很久，好像是有人打證人黃源竹的手機，然後在證人黃源竹
    講話的時候，其才轉頭問林貴得是用什麼詐賭，被害人林貴
    得就說是電腦詐賭的事情，那時候其才知道是詐賭的事情，
    其就問被害人林貴得說那個作主的人是否要出來，證人林貴
    得說他不知道；其是上車子之後，才知道他們的金錢糾紛是
    與被害人林貴得之間網路簽賭糾紛，本意上其是要幫堂弟要
    錢，有人欠我弟弟金錢，其幫他討，沒有什麼其他的意思，
    都是親戚，想說要相挺，後來對方有說要還10萬元，要簽本
    票，要分期，都有答應要還錢；當時渠等就是處理事情的方
    法不對，但是並不是擄人勒贖，僅係妨害自由；渠等根本沒
    有擄人勒贖的動機云云。經查：
  (一)被告確與共犯許明飛、黃源竹、陳冠章3人以他人債務糾紛
    為由強押被害人林貴得索款：
  (1)被告於原審辯稱：我跟黃源竹、陳冠章靠近林貴得的車子，
    我們問他是不是阿得，他說是，後來是黃源竹叫他下車，林
    貴得不下車，陳冠章就直接從副駕駛座的車窗把手伸進去把
    車門鎖打開，打開車門叫林貴得坐後座，我沒有看到槍，我
    跟黃源竹向林貴得說我們要開你的車，你坐到後座去，黃源
    竹會這樣跟他講，林貴得就向黃源竹承認他有利用電腦機板
    詐賭，黃源竹問他我們是找一個地方講或是我們上你的車，
    現場是黃源竹在指揮，我也不知道他為何要這麼做，我會跟
    著去是因為黃源竹年輕，我怕他惹事，我跟著去照顧他的安
    危，一開始車子是黃源竹開的，我坐在後座，一開始是黃源
    竹用台語問林貴得，他問他是不是阿得，你拿我們的機板來
    詐賭，現在要如何處理，他們說什麼版子我也不知道，林貴
    得說他要問他朋友還是什麼的，我也忘記了，然後許明飛有
    打黃源竹的手機，我忘記是我或是黃源竹接電話，許明飛說
    要與林貴得說話，林貴得說完之後，黃源竹就問林貴得現在
    要如何處理，我雖然坐在林貴得旁邊，但林貴得與許明飛電
    話中說什麼我不知道，也不知道他們要幹嗎云云（見原審99
    年度重訴緝字第358號卷第49頁反面）。復辯稱：我們只是
    在協調債務，沒有用強制手段云云（見同上卷第56頁反面）
    ；在車上時許明飛、林貴得通話內容其沒有注意聽；只是處
    理債務，沒有擄人勒贖云云（見同上卷第91頁），復於本院
    審理中辯稱：是處理債務，不是擄人勒贖，是欠「阿輝」的
    錢云云（見本院卷第46頁）；其有家庭、小孩，有正當工作
    ，不會去擄人勒贖，當天雖有至現場，但是幫堂弟黃竹源處
    理事情云云（見本院卷第62頁反面）；其不知道出面處理何
    事，之後的事情都是在林貴得車上聽到對話才知道；黃源竹
    電話僅說要與別人講事情，其不知什麼事，須要有人陪他去
    去、壯膽，感覺是會起爭執，其以為是類似車禍之類的糾紛
    云云（見本院卷第65頁）。被告雖均辯以係證人黃源竹電話
    委其前往，惟其事先就處理何事一無所悉，且到場所知亦係
    處理債務云云，惟亦自承確有夥同證人黃源竹、陳冠章待證
    人林貴得在停車場時上車並在車上談論所謂電腦詐賭處理事
    宜。
  (2)證人即共犯許明飛於99年3月18日警詢供述：我叫林和宏跟
    小源（即黃源竹）約林貴得在戀PUB處理債務糾紛，總共150
    萬元，都是電腦資料，我沒辦法提供證據．．．林貴得說先
    給我10萬元，林貴得打給他老婆，叫我去拿錢，當時我沒空
    ，所以林和宏叫他朋友李方國去拿，其他部分林貴得問可否
    簽立本票慢慢還，我答應，且叫林和宏去賣場買本票來給林
    貴得簽立，因為我希望黃源竹和林和宏信任，最後本票跟字
    據交給黃源竹云云（見99年度偵字第7094號【下稱偵六卷】
    第9-15頁）。
    復於同日偵查中證述：我是跟黃源竹講，幫我處理「阿得」
    欠我錢的這件事情，如果要回來，我分三成給他，他說好，
    ．．林和宏就是「小胖」，林和宏約林貴得出來，約在戀
    PUB，我跟林和宏在PUB裡面等．．．後來黃源竹說他們在酒
    吧外面已經遇到林貴得，他們就在車上談，沒有進來，中間
    我有一直打電話問黃源竹處理的怎麼樣，黃源竹他們在車上
    處理了4、5個小時，那時我身上帶0000000000行動電話（即
    C電話），林和宏用0000000000號電話（即A電話），都是用
    林和宏的電話聯絡，因為是林和宏打給黃源竹，由我跟黃源
    竹講，談判過程都是黃源竹跟林貴得談，但是過程中我都有
    監控，10萬元是李方國去跟林貴得的老婆拿的，拿回來之後
    ，他拿到PUB給我，當天我拿3萬元給黃源竹，拿到錢之後，
    林貴得又簽了本票才走的，本票是我交代林和宏去買的，拿
    到文心路跟寧夏路一間麥當勞給黃源竹云云（見偵六卷第
    26至30頁）。
    復於99年4月7日偵查中供述：我有在後面跟2個多鐘頭，跟
    到大肚山就回來了，0000000000電話（即B電話）是我在案
    發當天黃源竹到戀PUB時，交給黃源竹的，我怕電話打不進
    去云云（見偵六卷第52、53頁）。
    繼於原審證稱：之前不認識被告，是在地檢署指認照片時才
    認識；在案發當天其有請黃源竹去處理賭博債務．．．當天
    的債務金額是180萬元，在他的要求下降為150萬元；他要求
    先還十萬元的現金，其餘開立本票分期還；是林貴得在電話
    中所作的承諾；在電話中黃源竹表達的與林貴得不一樣，所
    以黃仁豪有拿電話跟我講；黃仁豪說林貴得願意先還十萬元
    ，其餘的開立本票，並告訴我他要還的時間；因為開立本票
    我跟黃源竹講，但黃源竹不會表達，所以把電話拿給黃仁豪
    ，我叫黃仁豪問林貴得說要如何支付，本票就簽那個時候；
    我有答應把取得的款項三成給黃源竹云云（見原審重訴緝字
    卷第85、86頁）。
  (3)證人即共犯被告黃源竹於99年3月11日警詢供述：大約98年8
    月23日晚上許明飛約我見面，說有個朋友欠他錢，要我幫他
    討債，說是林貴得詐賭他朋友180餘萬元，委託我去問林貴
    得要不要處理，處理好的話分我3成現金吃紅，我當場答應
    ；約過3天，98年8月26日，許明飛打來說要我去臺中市○○
    路戀PUB找林貴得，直接上他的車，問他要不要處理這一條
    帳？許明飛並跟我說林貴得的車牌號碼，我就約我堂哥黃仁
    豪，打電話找陳冠章一起去，等了20分鐘看到許明飛跟我說
    的車牌號碼，我們就到車旁問駕駛人是不是「阿得」？他說
    是，我們隨即上他的車，我及陳冠章坐後座，林貴得坐在後
    座中間，我們在台中縣市來回開，開了約3小時，停到台中
    市○○路、青海路麥當勞，我跟黃仁豪把林貴得帶到麥當勞
    內，陳冠章在外面，許明飛有打電話（該電話是當日由許明
    飛交付給我）來問我們處理的怎麼樣，並說要跟林貴得講話
    ，後來林貴得說他跟許明飛講好了，要先跟他老婆拿10萬元
    ，其他110萬元簽本票和立據，許明飛打電話問我票寫好了
    嗎？我說好了，他就叫一個我不認識的男子來麥當勞對面跟
    我拿票，我給他之後就跟我堂哥黃仁豪、陳冠章搭計程車回
    家，許明飛沒有給我任何東西證明林貴得欠他錢，本票和立
    據是許明飛準備的，說放在麥當勞門外路邊電箱上面，要拿
    給林貴得寫，許明飛是我高中在酒店認識的朋友等語（見99
    年度偵字第6636號【下稱偵四卷】第6至11頁）。
    並於同日偵查中證述：當時我吃檳榔，本來車是我開的，我
    去加油站上廁所就換黃仁豪開車，是許明飛說要我找一些朋
    友去，問林貴得要怎麼處理債務，他跟我講林貴得開白色休
    旅車及車號，我問林貴得有沒有要處理債務，他說有，我說
    有個人要跟你講，我們邊走邊講，林貴得沒有說好，我們就
    自己開門上車，我請他坐在後面，就繞去環中路跟烏日方向
    來回一直繞，許明飛要我們等他電話，要我們在路上繞。許
    明飛說他朋友還是他被林貴得詐賭職棒簽賭180萬元，他只
    跟我講要去收錢，沒說收多少，錢是林貴得跟許明飛講電話
    自己講的，許明飛叫我們到麥當勞，他說本票放在外面的電
    箱上面，叫我們自己去拿給林貴得簽，另外一本立據也放在
    電箱上面，立據內容寫因詐賭債務，被害人簽完本票跟立據
    之後我們就讓他走了，被害人離開5分鐘，許明飛的朋友就
    來麥當勞門口拿走本票跟立據。立據的內容是黃仁豪唸給林
    貴得寫的，許明飛打電話給我，我把電話交給林貴得，許明
    飛直接跟他講要怎麼寫，被害人有些字不會寫，就問黃仁豪
    ，隔天早上許明飛給我一個1萬2千元的紅包，我沒有分給黃
    仁豪、陳冠章，許明飛說林貴得好好配合的話就讓他回去，
    我當天用的手機是許明飛在本案發生前二天給我的，他說林
    貴得這件事情，就用這支手機聯絡，他叫我不要用自己的手
    機跟他講等語（見偵四卷第105至108頁）。
    繼於原審證稱：98年8月26日晚上10時多，是其打電話請黃
    仁豪過來；因我接到電話，許明飛要委託我們處理債務問題
    ，所以我打電話請黃仁豪過來；許明飛與其是朋友，交情還
    好；平常很少往來；他跟我說他有被別人騙錢，想請我與他
    一起出面討這筆債；．．．案發之前他都跟我這樣說，我不
    知道他不出面，如果我知道他不出面的話我就不會去，他跟
    我說他有債權憑證，後來我打電話給他，他說他在忙不能來
    ，所以我才打電話給黃仁豪；其沒有看到債權憑證；所以許
    明飛叫我問被害人是否承認有騙這些錢；案發前要出發前，
    我跟黃仁豪說我要去處理事情，要他陪我去；沒有具體說要
    幫朋友討債，單純說要他陪我去；他有問處理什麼事情，我
    跟他說要等許明飛來再說；因為後來許明飛沒有出面，且我
    們也不知道他不出面；到場後我問他是不是林貴得，我又問
    他有沒有騙這筆錢；他說他只是投資人；他自己下車的；並
    沒有強拉下車；我們沒有強制押他云云（見原審重訴緝字卷
    第81至82頁）。
  (4)證人即共犯陳冠章於99年3月10日警詢供稱：「當時是『小
    源』（即黃源竹）叫我過去漢口路2段戀PUB對面停車場，跟
    說要處理一筆帳，看我要不要賺」、「同行之人除了『小源
    』和我，還有一位『小源』的朋友，初次碰面（以下稱Ａ）
    ，我並不認識該人，然後由『小源』開車，我及另一名我不
    熟的之男子將被害人夾在中間，由Ａ男子向被害人問話，內
    容是：『那筆錢要怎麼處理，要怎麼還？』，被害人反問是
    什麼錢？黃仁豪就說『你還裝蒜嗎？』．．．」、「『小源
    』還沒有上車時，我由副駕駛座上車被害人推下車，由Ａ男
    子開後車門，小源人將被害人推上車後座，然後我就從副駕
    駛座下車，又開後車門上車坐在被害人右手邊，我並沒有拿
    槍朝著被害人」、「（問：同行之人是誰拿  槍朝被害人？
    ）是Ａ男子」、「都是Ａ男子負責跟被害人談事情，我只是
    在旁邊堵住車門不讓他們下車，．．．」（見偵四卷第15至
    17頁）等語。
    再於99年3月11日偵查中證述：「晚上黃源竹叫我過去的，
    他說要處理一筆債務．．．」、「我們在停車場旁邊的公園
    等，是黃源竹跟我說欠錢的人是哪一個，林貴得的車子停在
    PUB對面的公園路邊，我們看到林貴得從PUB出來，上車之後
    ，我們三人就趕快走過去，我從副駕駛那邊，黃源竹在正駕
    駛座叫林貴得開門，林貴得不開門，我趁林貴得不注意，從
    副駕駛座窗戶的縫隙伸進去打開門，進去坐在副駕駛座，推
    他下車，黃源竹就把他拉到後面，推林貴得上車坐在後座，
    我從副駕駛座下車，坐右後方的位置，黃源竹開車，黃仁豪
    坐左後方。」、「我沒有拿槍，是黃仁豪拿槍的，我也不知
    道是不是槍，我只知道是黑色的，沒有用東西包著，也沒有
    放在口袋裡，是抵在被害人左腰腹間，黃仁豪跟林貴得談了
    一會兒之後，我有看到他手在動，但不確定他有沒有收起來
    。」、「黃仁豪問林貴得要如何還這筆錢？被害人問說是什
    麼錢？黃仁豪說是職棒簽賭的錢，但是黃源竹沒有在做職棒
    簽賭，黃仁豪有沒有做職棒簽賭我不知道，我不知道林貴得
    是欠誰錢，我都沒有說話，我只用左手勾住被害人的右手，
    怕他跑下車，過程中是黃仁豪一直問被害人要怎麼處理，黃
    源竹一直開車，我當時沒有注意看路，有點睡著，到麥當勞
    的時候，黃源竹叫我起來．．．」、「．．．被害人講完電
    話，被害人要他太太拿錢到文心路口跟寧夏路口，會有人去
    找她拿錢．．．我看到黃仁豪拿一本本票放在麥當勞外面的
    大廳桌上，本票在那裡簽的，我不知道本票怎麼出現的，但
    是途中沒有人下車去買本票」等語（見偵四卷第99至102頁
    ）。
    復於原審審理中證稱：當天黃源竹叫我跟他去；沒說要去做
    什麼；他說有事情要我幫忙，我問他什麼事情，他說到時候
    再跟我說；那天其有沒有帶什麼東西；並未持槍到場；其坐
    在副駕駛座的後面；絕對沒有持槍押被害人；當天也沒有看
    到黃源竹或黃仁豪帶槍去．．．其於99年3月11日偵查陳述
    有些內容不實在；沒有人強逼我，是我自由意思下陳述；「
    我沒有看過手槍，也沒有拿那把槍，當時我堵住林貴得不讓
    他下車，是黃仁豪拿槍的」這段話不實在，事實上沒有這把
    槍出現，車內很暗，我看到黃仁豪好像是拿一支手機，我睡
    覺中迷迷糊糊的，關於槍的部分都不實在，根本沒有這把槍
    ，檢察官訊問我時沒有問我，我沒有機會講云云（見原審重
    訴緝字第83、84頁）
  (5)證人即被害人林貴得於98年8月27日警詢證稱：我不知道「
    阿國」的真實身分，他是經由我汽車維修廠老闆盧志瑋所介
    紹認識，他約我見面．．．，當時仍坐在駕駛座位，1名陌
    生男子問我是不是「阿得」？然後便強行打開我車門將我拉
    出車外，由另2位陌生男子持疑似槍枝之東西抵住我，叫我
    坐後座中間，．．．該3名男子自稱天下遊戲之代理商，說
    我賭他們公司的網站，向他們詐賭，讓他們公司損失180萬
    元，要我賠償他們的損失，我說我沒做這些事情，最後討價
    還價要我簽本票才肯放過我，還要我寫切結書，內容說我有
    詐賭同意賠償，當時我被他們控制住，他們還拿疑似手槍的
    東西抵住我，讓我非常害怕，無法反抗，而且他們威脅我說
    ，如果不配合就要把我埋掉或向我開槍，我在不得已之情況
    下，只好依要求簽下本票，我都是跟「楊大哥」簽賭，「楊
    大哥」是我在好朋友「阿順」（陳志舜）家中認識，最近兩
    個禮拜我在他那裡簽賭贏了10幾萬，他都說晚一點才要給我
    錢，我不敢百分之百肯定，但我認為綁架我的3名男子，應
    該跟「楊大哥」是認識的，因為他們3人說的事情，我原則
    上只有跟「楊大哥」有所關聯等語（見98年度他字第4158號
    卷【下稱偵三卷】第6至10頁）；並於99年4月7日偵查中證
    稱：我修車廠的朋友盧志瑋之前曾經介紹我認識1個自稱「
    阿國」（林和宏）的，他於8月26日中午約我到PUB喝酒，我
    本來不想去，他說要跟我談職棒簽賭板子的事情，要介紹朋
    友讓我認識，我之前有玩職棒簽賭，也有人拿板子要我捧場
    ，所以我就大概了解他的意思，就去赴約了，我剛把車停好
    ，就有3個人過來，裡面沒有林和宏，其中2個在駕駛座窗旁
    邊，1個問我是不是『阿得』？我說是，第3人在副駕駛座窗
    邊，我看到他拿1把槍，他把副駕駛座車門打開，進來把我
    從駕駛座推出去，叫我從後座上車，拿槍的人用槍抵著我的
    肚子，然後(車子)就一直繞，說我跟他們拿板子，在他們那
    邊詐賭，簽了180萬還是200萬的樣子，要我負責，但是我根
    本不認識對方，他們說他們是天下遊戲的代理商，但是我沒
    有贏過這麼多錢，他們叫我打電話給陳志舜，說我比較倒楣
    ，本來他們是要綁陳志舜，但是抓不到人，叫我打電話給陳
    志舜調180萬元，我跟他們討價還價到130萬元，才跟陳志舜
    聯絡，但陳志舜說他沒有這麼多錢，對方在路上繞了6-8小
    時，他們問我知不知道載我到大肚山是什麼意思，如果不配
    合就要把我處理掉，車上3個人都有跟我談判，還有另一個
    人會打電話來，問我要怎麼處理，價錢也是跟電話中那個人
    談出來的，他們三人都有輪流拿槍，我拒絕或是回答比較慢
    的時候，他們都有作勢要打我，他們跟我太太拿到錢之後，
    載我到麥當勞，簽本票跟切結書，本票是他們後來到外面去
    拿的，切結書的內容是他們跟電話中那個人談好了，其中1
    個人在我旁邊唸給我寫的，寫說我在大墩路租屋處玩職棒簽
    賭詐賭，欠他們錢，註明已經拿到10萬元，我簽3張本票，
    加起來共110萬元，我根本不認識他們，也沒有欠這些債務
    ，到我簽完本票和切結書，約隔天上午5點多，他們才一起
    走了，對方並說會再跟我聯絡，留0000000000的電話（即B
    電話）給我等語（見偵六卷第49至51頁）。復於原審證稱：
    於98年8月26日晚上有見過被告；他是押我上車的人；我車
    停好時，我左手邊來兩個人，右手邊來壹個人，我車門本來
    沒有開，右手邊的人強行把我的車打開，那個人當時手上有
    拿槍；叫我下車；在我左手邊的人就開門拉我下車；不記得
    是否被告，因為當時他們有戴帽子，但我記得他有戴眼鏡；
    被告問我是不是「阿得」，我說是；被告在車上有問其電腦
    賭博遊戲網站的事情；從下車到上車的時間一下子，沒有三
    分鐘，他們用槍把我押住，就把我押上車，這過程只有跟我
    確認身分，其他都沒有講；不記得叫其上車坐後座；被告坐
    其左手邊，我是坐後座中間；被告說我拿他們的遊戲板，詐
    賭他們，讓他們輸了很多錢，好像跟他們詐賭；3人在車上
    與都有與之談話；在車上時許明飛有打電話進來；黃源竹有
    接，黃仁豪也有接；他們的對話只有說是、不是等，簡短的
    話，我不太清楚他們說什麼；被告有把手機交給其與許明飛
    親自對話；許明飛在電話中說我贏那麼多錢，讓他們損失很
    多錢，看我要如何賠償；我說我從頭到尾不認識他，我電腦
    機板也不是向他拿的，他怎麼會有損失；我們不是約定，我
    從頭到尾不認識他們，我答應他們不是因為要賠償他們，我
    是被人家用槍押住；其有看到槍；我目前有印象的是被告有
    下去拿本票；當天在車上時主要跟其接觸的人，是黃仁豪與
    黃源竹；．．．車子加油時車窗都關上，我在後座被夾在中
    間，而且有槍押住我腰際而未呼救；手機都被他們拿走，後
    來他們拿我的手機給我，要我打電話給我太太與我朋友去籌
    錢；被告有阻止我，不讓我接電話；在車上時，黃源竹、黃
    仁豪主導整個過程比較多；其於你在警詢、偵查、審理所述
    均是事實等語（見原審重緝字卷第77至80頁）。
  (6)證人李春燕於99年4月7日偵查中證稱：晚上10點多時，林貴
    得的朋友陳志舜打電話給我說我先生打電話給他，說他被綁
    走了，我說我沒有接到電話，我以為是我先生或陳志舜在開
    玩笑，過1個小時，陳志舜又打來問我有沒有接到電話，我
    說沒有，陳志舜說應該是真的，因為對方一直叫他準備錢，
    後來我打我先生的行動電話，他接了，說有多少存款就全部
    領出來，我說最多只能領10萬元，他說不夠就去找人家借錢
    ，要我不要問這麼多，我就騎機車去陳志舜家借錢，可是陳
    志舜說這些錢給他就好，不要再多給，我在陳志舜家裡的時
    候，對方有用我先生的手機打來，要我湊到60萬元，再囉唆
    就要提高到120萬元，還說本來要抓陳志舜，結果抓到我先
    生，陳志舜居然不理。我跟對方說明天銀行開門我再去領，
    對方說他沒辦法等這麼久，後來對方還是同意我先交付10萬
    元，叫我拿到寧夏路、文心路轉角等，對方我們都不認識，
    但是對方知道陳志舜是開黑色的車子，事後陳志舜回想起，
    只有修車廠的老闆知道他去把車子重新烤漆成黑色，可能是
    那邊的人覺得陳志舜付款的方式比較大方，才想抓陳志舜，
    我到路口的時候已經是凌晨，對方有一個人搭計程車過來，
    停在我們約定地點蠻遠的，慢慢走過來，說是我先生要他來
    跟我拿錢的，我給他之後，又等了15分鐘，然後打我先生的
    電話，對方說還有一些事情要跟我先生處理，處理好了會讓
    他回去，我就回家等，隔了一個小時，我先生約凌晨5點多
    打電話給我，說他先回來再說，然後我們就一起去報警等語
    （見偵六卷第47至49頁）。
    被告、證人許明飛、黃源竹、陳冠章無非均以處理債務置辯
    ，且除證人陳冠章於警詢時、偵查中坦承同夥持槍或類似槍
    枝之物品外，餘均否認有攜槍前往之事實，然綜觀被告供述
    及證人許明飛、黃源竹、陳冠章、林貴得、李春燕證述，就
    證人許明飛指示被告黃源竹，再由被告黃仁豪、證人黃源竹
    、陳冠章等3人，於98年8月26日22時10分許，在臺中市○○
    區○○路戀PUB對面停車場，共同行將林貴得連同人車帶走
    ，要求被害人林貴得「處理債務」，經被告及證人黃源竹、
    陳冠章等3人在車上多次質問後，被害人林貴得始聯絡其配
    偶李春燕交付10萬元現金予許明飛指示取款之「李方國」，
    轉交許明飛，又由林貴得簽下110萬元之3紙本票、承認詐賭
    之字據後，始於翌日凌晨5時許，釋放被害人林貴得，控制
    被害人林貴得行動自由長達7小時之久等事實。
  (二)至被告否認有何持槍之情事，證人陳冠章於原審審理中亦否
    認現場有人持槍一節，惟證人陳冠章於警詢時、偵查中迭證
    稱：是Ａ男子（按指被告）拿槍；是被告黃仁豪拿槍的，其
    也不知道是不是槍，只知道是黑色的，沒有用東西包著，也
    沒有放在口袋裡，是抵在被害人左腰腹間等語，其雖否認自
    己持槍，惟坦言在場同夥確有持槍或類似槍枝之物品抵住處
    被害人之事實，復坦言其於偵查中所述係自由意思下之陳述
    ，且證人即被害人林貴得亦指證他們還拿疑似手槍的東西抵
    住；第3人（按指證人陳冠章）在副駕駛座窗邊，其看到他
    拿1把槍，他把副駕駛座車門打開，進來把其從駕駛座推出
    去，叫其從後座上車，拿槍的人用槍抵著其肚子等語，證人
    陳冠章雖證稱係「黃仁豪」持槍云云，然與證人林貴得證稱
    一開始係陳冠章持槍將伊推下駕駛座位不符，因陳冠章否認
    持槍，為對己有利之供述，而證人林貴得與被告黃源竹、黃
    仁豪、陳冠章3人均不相識，且證述3個人都有輪流持槍，又
    黃源竹3人均經起訴相同罪名，故林貴得應無刻意指證「一
    開始係陳冠章持槍」之必要，就此兩人所述不符部分，自應
    以認係證人林貴得之證詞較為可信，且是日確有持槍之事實
    ，至為明確。另關於由何人在後座挾持證人林貴得部分，證
    人黃源竹雖稱「我及陳冠章坐後座，林貴得坐在後座中間」
    ，與證人陳冠章所述「我從副駕駛座下車，坐右後方的位置
    ，黃源竹開車，黃仁豪坐左後方」，雖有歧異，惟因證人黃
    源竹另稱「本來車是我開的，我去加油站上廁所就換黃仁豪
    開車」等語，足見渠等於車輛行駛過程中，有換人駕駛情形
    ，尚難據此認定其所述均不足採信，且堪認被告與證人黃源
    竹雖有變換駕駛，惟被害人林貴得在其自己之車輛上竟由他
    人駕駛該車，其則在後座且另二人分坐左右，亦甚明確。
  (三)又依卷附電話通聯，98年8月26日晚間10時10分被害人林貴
    得遭綁起至同日晚間11時59分止，證人許明飛使用之A電話
    撥打被告黃源竹使用之B電話共16次，證人黃源竹以B電話撥
    打A電話聯絡證人許明飛共6次，雙方通話密集，且均無其他
    電話撥打被告黃源竹使用之B電話（見偵三卷第24至26頁）
    ，而同年8月26日晚間9時59分許，證人黃源竹仍使用D電話
    與持用C電話之許明飛通話，之後迄於8月27日凌晨5時8分，
    證人許明飛用C電話與持用D電話之證人黃源竹聯絡，足認就
    擄人勒贖期間，證人許明飛、黃源竹均捨棄平日使用之C、D
    電話，改用人頭手機A、B電話（見98年度聲監字第2242號卷
    第12、13頁），足堪認定證人許明飛交付B電話給證人黃源
    竹，尚係專為要從事本案擄人勒贖犯罪彼此聯絡之用，早有
    預謀，且依照98年12月31日對黃源竹D電話之監聽譯文，被
    告黃源竹詢問證人許明飛能否再繼續對林貴得追償本票，並
    抱怨「輝哥，你多少也要那個對不對？給我們兄弟一點意思
    一點交代．．．．輝哥，我們做出去的動作，效果都出來了
    」，被告許明飛則解釋「那個不可、不行追下去，追下去只
    有關而已啦！而且關很久，那個放棄了啦！沒辦法啦！那個
    好幾組在辦．．．我要怎麼給你一點意思？這個大家都平分
    ，我又沒有拿的比較多，本來處理事情就好壞隨人，是這樣
    的吧？你若要講這樣，以後若有工作我哪敢叫你們？我知道
    你是不會，不過你哥都會想一些那個是要怎麼樣啦？今天不
    是我拿多，拿多少數目你們自己也知道，我也講，你們要追
    ，你們自己追，是不是東西都拿給你們？你們要什麼都拿給
    你們了，我今天當你是我的小弟，你不能跟我說這個，說改
    天還有其他的工作報給你，抓長補短，這個我做得到，你懂
    意思嘛！現在大家沒成，我要你們好，我已經去了解這工作
    到底是怎麼樣，是真的很辣！辣我跟你們說放棄，改天有，
    我們相補就好了，不能說，當然大家難過，才會去拼這個，
    對不對？沒成，算我們運氣不好．．．當然你們事情有做到
    那裡，但是我們的工作難道沒做到嗎？你們全程在走，我們
    有全程跟在後面，我又沒有說放棄你們還是怎麼樣對不對！
    像這些工作我沒有拿到半項，我請他們出來喝，了解一些實
    情，一些事情，我也發了好幾萬，我要大家安全，我有說，
    小源，這一條你看怎麼辦，我們不能這樣子．．．人在外面
    要賺錢比較有機會.．．．從頭到尾我當你是我小弟，那一
    天『大塊仔（小胖）』對你這樣子我也罵他，我說你明知道
    他是我的小弟你還這樣講一些五四三」等語（見99年度陳檢
    字第763號卷，第18頁反面-19頁譯文），顯見證人許明飛、
    黃源竹間仍就事後未能再取得票款一節猶有聯絡及彼此抱怨
    ，且知悉渠等犯行已遭調查偵辦之情事。
  (四)至於被告黃仁豪等3人及證人許明飛均辯稱被害人林貴得詐
    賭，欠許明飛賭債180萬元，才由被告黃仁豪等3人出面討債
    ，且被告黃仁豪猶係至證人林貴得車上聽聞始知，無非以渠
    等係處理債務前提而有上開行為云云，然以：
  (1)證人許明飛自稱係天下遊戲代理商，在網路上經營公博電腦
    麻將，和拓博娛樂科技有限公司簽約云云（見99年3月18日
    警詢筆錄、原審99重訴字卷99年5月6日準備程序筆錄），然
    並未提出任何契約資料，若被告為天下遊戲代理商，當不可
    能連公司名稱、代理簽約資料均無法提供之理，證人許明飛
    自稱為天下遊戲代理商云云，應係探知證人林貴得有玩線上
    賭博遊戲，故順此情節虛捏。
  (2)證人許明飛自稱有將賭博遊戲板交給下線盧志瑋，盧志瑋可
    以抽成，林貴得曾透過盧志瑋拿遊戲板，藉此與許明飛對賭
    云云，為證人盧志瑋、林貴得所一致否認，證人盧志瑋於99
    年4月27日偵查中證稱：我沒有拿電腦板子給林貴得、陳志
    舜，我自己也沒有在玩，許明飛是我修車廠的客人，我只知
    道許明飛有在玩，因為他有說他輸多少、贏多少，大概10萬
    元上下，有沒有代理我就不清楚了，許明飛有沒有放板子給
    林貴得我也不知道等語（見偵四卷第152頁以下）；證人林
    貴得於同日偵查中證稱：我有玩天下遊戲，板子是『楊大哥
    』給我的，輸贏比較小的時候有拿到錢，有一次我贏12萬元
    ，他就沒有給我，我覺得玩這種遊戲，即使有贏錢，也不見
    得拿得到，所以後來就不玩了，我要盧志瑋介紹一個可以信
    任的人放板子給我，這樣子贏錢才拿的到，盧志瑋介紹林和
    宏給我，我跟林和宏認識後，都還沒拿到板子，隔一個星期
    後，林和宏就約我到PUB，就發生此案等語（見偵四卷第156
    頁），且被告所述遭被害人林貴得詐賭情形，亦與同案被告
    黃源竹於警詢中所供述：輝哥（按即許明飛）跟我說是他朋
    友遭詐賭等語不符（見偵四卷第6至7頁），足認許明飛所述
    ，透過盧志瑋放板子給林貴得，自己是林貴得的上線，與林
    貴得對賭云云，難以採信。
  (3)證人許明飛所述曾與被害人林貴得賭博之情節為：林貴得從
    98年2、3月玩到6、7月，我輸給他150萬元，我每星期天跟
    林貴得結算1次，都是拿現金給盧志瑋，由盧志瑋拿現金給
    林貴得，林貴得從來沒有輸過，我覺得有異，就問盧志瑋，
    盧志瑋才告訴我林貴得詐賭云云（見偵六卷第27頁99年3月
    18日偵訊筆錄）；惟其所述與證人盧志偉在原審所述已有不
    符；且自案發迄今1年有餘，被告許明飛未能提出電腦紀錄
    、帳目、付彩金給林貴得之憑證。況其所述林貴得長達3 、
    4個月與之對賭一直贏，懷疑林貴得詐賭，被告許明飛卻仍
    容許林貴得繼續賭、繼續贏，其還自願每週交付彩金云云，
    顯然有悖於社會常情，況所述輸給林貴得150萬元，也與案
    發當日向林貴得勒贖時開價之180萬元不符，又證人許明飛
    自稱林貴得詐賭為盧志瑋告知，然盧志瑋卻分別於99年4月
    27日偵查中證稱：我沒有聽許明飛或林和宏說過林貴得詐賭
    的事情．．．之後我才聽許明飛說，林貴得有詐賭的事情，
    但是我不知道林貴得事實上有沒有從許明飛那裡拿到錢，許
    明飛說林貴得詐賭，欠他錢，問我林貴得家住哪裡、電話、
    林貴得的合夥人是誰？我跟許明飛說是陳志舜，我跟許明飛
    說不要牽連到我，林貴得、陳志舜都是我的客人等語（見偵
    四卷第153、154頁）；又於原審證稱：許明飛跟林貴得不認
    識，我有介紹「小胖」給林貴得認識．．．後來有聽許明飛
    說林貴得詐賭，我沒有跟許明飛或林和宏（小胖）拿過板子
    等語，足見其所謂林貴得有詐賭，係聽聞證人許明飛所言，
    並非其親自經驗之事實，且係在本案發生之後，始聽被告許
    明飛所言，由此可知，詐賭之情節實為被告許明飛虛捏。
  (4)況證人許明飛於原審審理證稱：「線上遊戲不可能知道玩家
    的住址跟真實身分」等語（見原審重訴卷第233頁），此應
    係線上賭博吸引賭客之處。既然不可能知道線上賭博玩家的
    住址跟真實身分，更足徵被告許明飛所述「林貴得」與其有
    在網路上對賭等等情節，均係謊言，其至多知悉賭客之「網
    路帳號」而已，如何能確定為證人林貴得，且證人陳冠章、
    黃源竹均供述當時係以「職棒簽賭」質問林貴得，然證人許
    明飛卻供述林貴得詐賭方式為「林貴得叫電腦工程師破解成
    可以一個人看四個人的牌，形同詐賭，林貴得租了一個地方
    放很多電腦，裡面有十幾個人在玩，要用駭客的程式才可以
    進去，林貴得詐賭的是『麻將』」（見原審重訴卷第232頁
    以下），全然不符。綜觀本案證據，證人許明飛所有有關對
    於林貴得之情報（有關林貴得的車輛顏色、廠牌車款、職業
    、合夥人、上網賭博之嗜好等等），事實上均係因盧志瑋與
    林貴得、陳志舜有保養、修理車輛之主顧關係，靠向盧志瑋
    打聽而來，而單就98年8月26日、27日，被告許明飛以其平
    日使用之C電話，與使用門號0000000000號、0000000000號
    電話之盧志瑋，有7通以上之密集通話（有99年度聲監字第
    196號卷第18頁通聯紀錄可參），顯非依據任何線上賭博遊
    戲對賭之檔案資料。是所謂被害人林貴得詐賭之說，當無可
    採，此「詐賭」情節既屬虛偽，被告黃仁豪及證人許明飛、
    黃源竹、陳冠章所辯因被害人林貴得詐賭，證人許明飛委託
    證人黃源竹討債等情，顯與事實不符。
  (5)又依前開監聽譯文亦有「（許明飛）我要怎麼給你意思這個
    大家都平分，這個照理講，我又沒有拿比較多」，已明確表
    示其與黃源竹等人就本案之款項係平分，被告許明飛並沒有
    拿到比較多；嗣於黃源竹向其表示「頭已經理下去了，輝哥
    ，我跟你說頭已經理下去了，你了解？」時，許明飛則稱「
    沒關係，我就說東西在你們那裡，你們要處理沒關係，你們
    認為有辦法就去處理，我跟你們說過，你們處理回來，我們
    這邊不用分給我們沒關係」等語；則本件如果係單純債務糾
    紛，證人許明飛何以表示係將該款項與被告黃源竹「平分」
    ；並表示如果黃源竹有辦法取得其餘款項（此部分尚有110
    萬元），則不用與其朋分；及向黃源竹「那個不可，不行，
    追下去只有關而已，而且關很久」等語，益徵所謂處理債務
    之說，無非卸責遁詞，不足採信。
  (五)被告復辯以係因證人黃源竹電話通知其始依約前往，事前未
    知悉事件緣起，僅因與證人黃源竹係堂兄弟，誼屬至親而前
    往，到場後經由車上之對話始知係被害人林貴得詐賭債務糾
    紛云云。揆其所辯，無非以被告到場方知係處理債務，事前
    一無所悉云云。惟查：
  (1)被告於原審通緝案時辯稱：本件是其弟（按指證人黃源竹）
    說與對方有債務糾紛，要求我們幫忙處理云云（見原審重訴
    緝卷第20頁），復辯稱：當時我堂弟黃源竹跟我說有債務要
    處理，黃源竹跟我說他外面的大哥叫「阿飛」，有一個叫「
    阿德」的人欠阿飛網路賭博的錢，要黃源竹幫他處理，黃源
    竹回來告訴我，我怕黃源竹年輕衝動，就說如果黃源竹要去
    ，我就跟他一起去，在「戀PUB」那邊，「阿飛」有打電話
    給黃源竹說他跟林貴得約在那邊，要我們過去跟林貴得講，
    我們走到林貴得的車邊，問他是不是「阿得」，他說是，並
    請問我們是誰，我們就跟他說阿飛請我們處理一條跟你網路
    賭博的債務，林貴得就在車上回想，我與黃源竹、陳冠章等
    人就在站在路邊等他回想云云（見原審重訴緝卷第41頁反面
    ），其原辯以證人黃源竹為他人處理債務，其惟恐證人黃源
    竹年輕衝動表示願一同前往云云，顯與被告於本院所辯其事
    前不知前往處理何事一節不符。而證人黃源竹原審審理中證
    稱：我跟黃仁豪說我要去處理事情，要他陪我去，我沒有具
    體說要幫朋友討債，我單純說要他陪我去，他有問我要處理
    什麼事情，我說等許明飛來再說，後來許明飛沒有出面等情
    （見原審重訴緝字卷第81頁反面），其證稱事前僅為處理事
    情，並未說明係為朋友討債云云；復於本院審理中證稱：電
    話中並未向被告提及債務的事情，僅叫他幫我，幫忙一件事
    情，是有說「幫朋友處理一件事情」，可是沒有跟他提到債
    務的事情；被告到現場遇到林貴得之前，其向同時跟黃仁豪
    及陳冠章講「許明飛委託我幫他處理要債務的事情，他說那
    時候被騙錢，騙大概1、2萬元，有跟對方約好，要一起出來
    談」，因為黃仁豪是我堂哥，那時是跟黃仁豪講說「過來幫
    我」；因為之前是許明飛說他要出面，他約我一起去跟對方
    見面。那時許明飛是說他怕對方帶人來、不願理這筆債，所
    以才請我打電話給黃仁豪，一起跟對方談云云（見本院卷第
    110、111頁），其於本院即改證稱事先電話中未告知討債事
    宜，係至現場時告知被告及證人陳冠章有關許明飛委託其討
    債事宜，其所證述先後不一。而被告於本院審理中辯稱：其
    以為是車禍糾紛，到現場並沒有向其說什麼事情，其在現場
    3、5分鐘，找不到黃源竹就翻頭，遇到黃源竹走過來，其有
    問他什麼事情，他說等一下再說，就去跟CRV車主（按即被
    害人林貴得）談話；上車之後被害人與黃源竹對話很久，好
    象像有人打黃源竹手機，在黃源竹講話時，其轉頭問林貴得
    用什麼詐賭，林貴得說用電腦詐賭，其才知道是詐賭的事情
    云云（見本院卷第65頁反面），依其所述，更以其事先不知
    情、到場時證人黃源竹亦未告知，待上車後詢問被害人林貴
    得經被害人自行說明係詐賭他人其方才知悉云云，均與證人
    黃源竹於本院改證稱於上車前告知被告有關許明飛遭被害人
    詐騙等情不符，已難憑信。
  (2)又參諸上開98年12月31日對黃源竹D電話之監聽譯文，證人
    黃源竹詢問被告許明飛能否再繼續對林貴得追償本票，並抱
    怨「輝哥，你多少也要那個對不對？給我們兄弟一點意思一
    點交代．．．．輝哥，我們做出去的動作，效果都出來了」
    ，證人許明飛稱「那個不可、不行追下去，追下去只有關而
    已啦！而且關很久，那個放棄了啦！沒辦法啦！那個好幾組
    在辦．．．我要怎麼給你一點意思？這個大家都平分，我又
    沒有拿的比較多，本來處理事情就好壞隨人，是這樣的吧？
    你若要講這樣，以後若有工作我哪敢叫你們？我知道你是不
    會，不過你哥都會想一些那個是要怎麼樣啦？」、「你不能
    跟我說這個，說改天還有其他的工作報給你，抓長補短，這
    個我做得到」、「當然大家難過，才會去拼這個，對不對？
    沒成，算我們運氣不好．．．」等情，已如前述，事後證人
    黃源竹、許明飛間仍聯繫討論本件催討款項事宜，且證人許
    明飛告知證人黃源竹再涉入本件後續事宜可能面臨之牢獄之
    災，並敘及以後若有工作再報知參與、共同參與之緣由及本
    件歸諸運氣不佳等情。再者，證人許明飛於原審陳稱：林貴
    得除了簽立3張本票外，還有簽立1張切結書，這些本來在我
    身上，後來其知道林貴得有報案，我跟黃源竹說，黃源竹還
    是鐵齒不相信，所以我就把3張本票、切結書交給黃源竹叫
    來的黃仁豪，我跟黃仁豪說這些東西交給他，表示我還沒有
    去處理3張票，後面的事情看怎麼樣，他們自己去收尾，黃
    仁豪只說他知道，我跟黃仁豪說賺錢的機會很多，不需要這
    麼積極等語（見原審重訴字卷第74頁正、反面），並參諸上
    開監聽譯文，益徵本件事後證人許明飛得悉已遭調查偵辦，
    已生戒懼之心，然證人黃源竹仍執意取得款項，復由被告出
    面將證人許明飛將原本取得保管之切結書、本票均取走，證
    人許明飛猶規勸被告賺錢機會很多、勿太積極等情，被告如
    事前未所悉，僅一時應證人黃源竹之邀不明究理前往，當無
    事後在證人許明飛見東窗事發，有意收手之際，被告猶向證
    人許明飛拿取是日強令被害人林貴得簽發之本票、切結書等
    物，仍再三涉入本案後續相關事宜之理。況被告於本院審理
    中稱其有家小、正當職業，亦無從事討債工作等情，苟被告
    未知詳情僅因親情之故一時應證人黃源竹之約前往，且主觀
    上認應係交通事故之類糾紛，惟到場既未見交通事故，即夥
    同證人黃源竹、林冠章無端搭乘他人車輛，上車「索債」，
    且全程長達約7小時，被告既已因恐堂弟黃源竹年輕衝動而
    偕往，然見此等與社會生活常情迥異之舉措，係竟未規勸阻
    止證人黃源竹等人，反而與被害人林貴得對談索債事宜，更
    接聽證人許明飛來電指示，且時值深夜，期間非短，顯非僅
    係不知情而無端前往，至為明確。
  (3)又證人許明飛於本院審理中雖再證稱：本件全部委託證人黃
    源竹處理，並不知被告也會來處理云云（見本院卷第106頁
    ），其於當天臨時打電話給證人陳冠章、被告黃仁豪云云（
    見本院卷第109頁反面）、證人陳冠章於本院審理中證稱：
    證人黃源竹在電話中委請其幫忙理債務事宜，並未提被告黃
    仁豪云云（見本院卷第112頁反面）。然證人林貴得於原審
    明確證稱證人許明飛有打電話進來，證人黃源竹有接，被告
    黃仁豪也有接，他們的對話很簡短，其不清楚他們在說什麼
    ，被告有把手機交給其與許明飛親自對話，證人許明飛在電
    話中說我贏那麼多錢，讓他們損失很多錢，看其要如何賠償
    ，其表示從頭到尾不認識他，電腦板也不是向他拿的，他怎
    麼會有損失；其是被人家用槍押住，我印象中被告黃仁豪有
    下車去拿本票，當天在車上時主要和其接觸的人，是被告黃
    仁豪與證人黃源竹，在車上有人打其的手機進來，被告黃仁
    豪有阻止其，不讓其接電話，在車上時，是證人黃源竹、被
    告黃仁豪主導整個過程比較多等情，證人許明飛原審亦證稱
    其請證人黃源竹去幫其處理債務；其跟林貴得在電話中談妥
    後，因為在電話中黃源竹表達的與林貴得不一樣，所以被告
    黃仁豪有拿電話跟我講，黃仁豪說林貴得願意先還10萬元，
    其餘的開立本票，並告訴其他要還的時間，因為開立本票我
    跟黃源竹講，但黃源竹不會表達，所以把電話拿給被告黃仁
    豪，我叫被告黃仁豪問林貴得說要如何支付，本票就簽那個
    時候，我有答應證人黃源竹，事後要把取得的款項3成給他
    當做報酬等情，堪認被告黃仁豪、證人黃源竹在車上與證人
    許明飛的電話對話均相當簡短，且當時在車上的情況是被告
    黃仁豪、證人黃源竹主導，顯見並非猝發偶為，而係計畫之
    舉。證人許明飛、黃源竹、陳冠章所述，無非迴護被告兼為
    己卸責之詞，未足採信。
  (六)又證人陳志舜於偵查中雖提及林貴得在案發打電話給其時曾
    提及「我們做的事情，對方知道了」等語（見偵六卷第76頁
    ），惟其同時亦稱「我本來以為他是在開玩笑」、「我跟林
    貴得只有生意上配合一次而已，對方跟我講我也搞不清楚，
    對方說我有跟林貴得是合夥，但是其實我們是各自玩那個遊
    戲」等語（同上卷第77頁），及於審理中稱「我不太清楚當
    時林貴得為什麼會說那些話」等語（見原審重訴卷第169頁
    、第172頁、本院99年度上訴字第2277號99年12月28日審判
    筆錄）；且依上述說明，本件並無任何證據證明林貴得有對
    許明飛詐賭行為，則證人陳志舜之前開陳述，亦無從為被告
    等人有利之認定。
  (七)此外，並有李春燕國泰世華銀行竹城分行存摺影本、現場照
    片（見98年度他字第4158號卷（下稱【偵三卷】第15-26頁
    ）、林貴得簽發切結書及本票影本（見原審重訴緝字卷第25
    3至255頁）、內政部刑事警察局98年11月10日刑醫字第0980
    131993號鑑驗書（警方在林貴得左前車門外側採獲檳榔汁，
    經比對，與被告黃源竹之DNA型別相符，含採證照片、採證
    紀錄表，見偵四卷第60至87頁）及上開A、B、D電話之雙向
    通聯紀錄及監聽譯文（見偵三卷第20至26頁、98年聲監字第
    2242號第12至13頁反面、99年度陳檢000763號卷第18頁反面
    至19頁）可參。
  (八)綜上，被告及其同夥即共犯即證人黃源竹、陳冠章擅自上被
    害人林貴得之自用小客車，且由證人黃源竹駕駛，原車主即
    被害人僅得在後座中央，左右猶有被告及證人陳冠章呈左右
    挾峙之勢，而被害人林貴得迭指證遭槍枝強押抵住，另證人
    陳冠章於警詢時、偵查中復供認被告確有槍枝或持類似槍枝
    之物抵住被害人林貴得等情，且所謂委託索債之證人許明飛
    並未出面，僅以電話指示，另被害人林貴得與被告黃仁豪等
    3人並不認識，被告黃仁豪等3人所謂出面索債亦無任何憑證
    ，亦無債權人出面，僅稱憑他人之言，擅自在通街大衢強登
    被害人車輛，並駕駛被害人之車輛復控制證人林得在車上時
    間長達約7小時，復令其連繫親友交款並書立本票、切結書
    ，衡諸常情，若非被害人林貴得遭被告黃仁豪等3人限制行
    動自由，情況甚為危急，豈有在被告黃仁豪等3人未出示任
    何詐賭證據之情形下，夤夜要求其配偶李春燕立刻出門提領
    現金10萬元，復隻身一人於凌晨3點拿到路邊，交給不詳男
    子「李方國」，且無任何憑據或債權人出面協調之情形，又
    焉可能願意簽立高達110萬元之本票3紙及承認詐賭之字據，
    況被告等人於取得財物後，始願意釋放證人林貴得，足認證
    人李春燕、林貴得交付財物，係為贖回林貴得之人身自由，
    與證人林貴得遭被告黃源竹等人綁架之行為，有直接因果關
    係，有直接因果關係，證人許明飛利用行動電話聯繫指示，
    派由被告黃仁豪與證人黃源竹、陳冠章等3人以擄人方式，
    向林貴得勒索財物，即屬擄人勒贖犯行。雖一般擄人勒贖犯
    行多半要求現金，不至於要求簽立本票以免日後取償時暴露
    身分、行蹤，然被告犯罪時或許過於自信林貴得不敢報警，
    或計謀粗陋草率未慮及細節，然要求被害人簽立本票或付現
    金，並不影響擄人勒贖罪構成要件行為之成立。又被告黃仁
    豪等3人與被害人林貴得期間雖有至加油站加油、至臺中市
    ○○區○○路3段85號辦公大樓1樓大廳當場簽立總額110萬
    元之本票3紙等情，而出入於公共場所，被害人林貴得雖未
    伺機呼救奔逃，惟被害人於夜間遭歹徒3人持槍挾持，限行
    動自由，其勢如驚弓之鳥，未敢逃逸呼救，亦與常情不悖，
    尚無足以此情而為有利被告之認定。被告共同擄人勒贖犯行
    事證明確，應堪認定，均應依法論科。
三、核被告黃仁豪所為，係犯刑法第347條第1項之擄人勒贖罪。
    被告黃仁豪與證人黃源竹、陳冠章、許明飛有犯意聯絡及行
    為分擔，為共同正犯。被告取贖後釋放告訴人，爰依刑法第
    347條第5項之規定減輕其刑。
四、原審以被告罪證明確，因而適用刑事訴訟法第299條第1項前
    段，刑法第28條、第347條第1項、第5項後段之規定，並審
    酌被告黃仁豪為共犯黃源竹之堂哥，因共犯許明飛為擄人勒
    贖之主謀，利用年輕氣盛之共犯黃源竹執行，黃源竹進而邀
    約其堂哥黃仁豪及當時年僅19歲，智慮未深之小弟陳冠章，
    共同持槍擄人勒贖，及被告並未傷害、凌虐林貴得，於剝奪
    其行動自由7小時，順利取贖10萬及110萬元本票後，尚知釋
    放被害人之犯罪動機、目的、手段、品行、對被害人造成之
    財務損害雖非鉅，然恐懼非輕，按照其參與程度與共犯黃源
    竹相當，共犯黃源竹擄人勒贖部分經本院量刑4年8月，及被
    告黃仁豪犯罪後逃亡，至99年10月28日始通緝到案，比其他
    3名共犯晚7個月到案，且到案後仍否認犯行，量處有期徒刑
    5年，並敘明扣案如附表1編號1所示0000000000號行動電話
    手機1支，係證人黃源竹所有供其平日使用之物，附表一編
    號2所示之C行動電話，係證人許明飛之胞兄許金龍所申請，
    供許明飛平日使用之物，並無證據顯示為供犯罪所用之物，
    至於其等使用於本案犯罪之A、B行動電話各1支均未扣案，
    且申請人分別為江婉君、曾偉倫，並非被告或證人，故均不
    宣告沒收。扣案如附表一編號3至6所示之行動電話，本院查
    無證據可資證明曾供被告或證人犯罪所用；再被告黃仁豪等
    3人使用持以挾持被害人林貴得之槍枝，因未據扣案，且無
    證據證明具有殺傷力，為避免日後執行困難，爰不併宣告沒
    收。核其認事用法均無不當，被告等人上訴意旨否認擄人勒
    贖，為無理由，另告被告之辯護人另稱被告就本件參與情節
    較輕刑度確較證人許明飛、黃源竹重，量刑輕重失衡云云，
    然本案幕後主導之證人許明飛係經判刑有期徒刑5年6月，並
    無被告量刑較重之情事，而被告參與本件犯行時在車上與被
    害人林貴得對話索債及電話與證人許明飛聯絡，且證人許明
    飛猶稱電話中叫被告黃仁豪問林貴得說要如何支付等情，足
    見被告就本件犯行之實現，居於樞紐之地位，而被告事後亦
    再向證人許明飛拿取被害人林貴得書立之本票、切結書等物
    ，經證人許明飛猶表示還沒有去處理3張票，後面的事情看
    怎麼樣，他們自己去收尾，被告亦表明知悉，證人許明飛復
    稱賺錢的機會很多，不需要這麼積極等情，足見事後共犯即
    證人許明飛已見事跡敗露、勢不可為，被告亦明知其情，迄
    於原審審理中始行通緝到案，原審據以量刑，亦無輕重失衡
    可言，就此部分上訴亦無理由，應予駁回。
據上論斷，應依刑事訴訟法第368條，判決如主文。
本案經檢察官張慧瓊到庭執行職務。
中    華    民    國   100    年    5     月    10    日
          刑事第十庭      審判長法  官  江  錫  麟
                                法  官  周  瑞  芬
                                法  官  陳      葳
以上正本證明與原本無異。
如不服本判決應於收受送達後10日內向本院提出上訴書狀，其未
敘述上訴之理由者，並得於提起上訴後10日內向本院補提理由書
（均須按他造當事人之人數附繕本）「切勿逕送上級法院」。
                                書記官  王  朔  姿
中    華    民    國   100    年    5     月    10    日
附錄法條：
刑法第347條第1項、第5項後段
意圖勒贖而擄人者，處死刑、無期徒刑或7年以上有期徒刑。
犯第1項之罪，未經取贖而釋放被害人者，減輕其刑；取贖後而
釋放被害人者，得減輕其刑。
附表一：
┌──┬─────────────┬──┬────────┐
│編號│扣押物品名稱              │數量│備註            │
├──┼─────────────┼──┼────────┤
│１  │SONY ERICSSON行動電話     │1支 │申請名義人：黃源│
│    │（序號00000000000000002， │    │竹              │
│    │含0000000000門號SIM卡1張  │    │                │
│    │，D電話）                 │    │                │
├──┼─────────────┼──┼────────┤
│２  │SAMSUNG行動電話           │1支 │申請名義人：許金│
│    │（序號00000000000000，    │    │龍              │
│    │含0000000000門號SIM卡1張，│    │                │
│    │C電話）                   │    │                │
├──┼─────────────┼──┼────────┤
│３  │SONY ERICSSON行動電話     │1支 │                │
│    │（序號000000000000000，   │    │                │
│    │含0000000000門號SIM卡1張）│    │                │
├──┼─────────────┼──┼────────┤
│４  │行動電話                  │1支 │                │
│    │（序號000000000000000，   │    │                │
│    │含0000000000門號SIM卡1張）│    │                │
├──┼─────────────┼──┼────────┤
│５  │MOTOROLA行動電話          │1支 │                │
│    │（序號無，含0000000000門號│    │                │
│    │SIM卡1張）                │    │                │
├──┼─────────────┼──┼────────┤
│６  │NOKIA行動電話             │1支 │                │
│    │（序號000000000000000，   │    │                │
│    │含0000000000門號SIM卡1張）│    │                │
└──┴─────────────┴──┴────────┘
附表二：
本案相關電話一覽表
┌───┬──────┬────────┬──────┐
│編號  │電話號碼    │申請人資料      │使用人      │
│      │            │                │            │
├───┼──────┼────────┼──────┤
│1     │0000000000  │余佳穎，為楊智仲│自稱「楊大哥│
│      │            │之前妻          │」之線上賭博│
│      │            │                │網站經營者，│
│      │            │                │警方循線搜索│
│      │            │                │查獲楊智仲之│
│      │            │                │胞兄楊易朋，│
│      │            │                │楊易朋之賭博│
│      │            │                │犯行業經台灣│
│      │            │                │彰化地方法院│
│      │            │                │99年度簡字第│
│      │            │                │371號判決判 │
│      │            │                │處有期徒刑4 │
│      │            │                │月確定。    │
│      │            │                │該判決認定之│
│      │            │                │犯罪時間為98│
│      │            │                │年8月下旬到 │
│      │            │                │99年2月6日，│
│      │            │                │與本案林貴得│
│      │            │                │所述與「楊大│
│      │            │                │哥」對賭時間│
│      │            │                │並未重疊，是│
│      │            │                │本案「楊大哥│
│      │            │                │」賭博犯嫌，│
│      │            │                │應由檢察官另│
│      │            │                │行偵查。    │
├───┼──────┼────────┼──────┤
│2     │0000000000  │江婉君，69年1月1│許明飛、林和│
│      │（A電話）   │日生，身分證：  │宏          │
│      │            │Ｚ000000000號    │            │
├───┼──────┼────────┼──────┤
│3     │0000000000  │曾偉倫，71年2月9│許明飛交給黃│
│      │（B電話）   │日生，身分證：  │源竹使用    │
│      │            │Ｚ000000000號    │            │
├───┼──────┼────────┼──────┤
│4     │0000000000  │許金龍（許明飛之│許明飛      │
│      │（C電話）   │胞兄）          │            │
├───┼──────┼────────┼──────┤
│5     │0000000000  │黃源竹          │黃源竹      │
│      │(D電話）    │                │            │
├───┼──────┼────────┼──────┤
│6     │0000000000  │不詳            │盧志瑋      │
│      │0000000000  │                │            │
├───┼──────┼────────┼──────┤
│7     │0000000000  │林貴得          │林貴得      │
├───┼──────┼────────┼──────┤
│8     │0000000000  │陳筱崢（陳冠章之│陳冠章      │
│      │            │母）            │            │
├───┼──────┼────────┼──────┤
│9     │0000000000  │不詳            │同上        │
└───┴──────┴────────┴──────┘